臺灣高雄地方法院交通事件裁定　　　　 96年度交聲字第295號
原處分機關　高雄市政府
異　議　人
即受處分人　甲○○
上列受處分人因違反道路交通管理處罰條例案件，對於高雄市政
府民國96年3 月14日所為之處分（原處分：高市府交裁字第裁32
-B00000000號），聲明異議，本院裁定如下：
    主      文
異議駁回。
    理      由
一、本件異議意旨略以：異議人因本件酒後駕車案件，業於民國
    95年間經臺灣高雄地方法院檢察署檢察官為緩起訴處分確定
    且期滿，並已繳交新臺幣（下同）1 萬元，依一罪不二罰原
    則，請准免予重覆罰鍰等語。
二、按汽車駕駛人，駕駛汽車經測試檢定，酒精濃度超過規定標
    準者，處新臺幣1 萬5 千元以上6 萬元以下罰鍰，並當場移
    置保管其車輛及吊扣其駕駛執照1 年；因而肇事致人受傷者
    ，並吊扣其駕駛執照2 年；致人重傷或死亡者，吊銷其駕駛
    執照，並不得再考領，道路交通管理處罰條例第35條第1 項
    第1 款定有明文。又違反行政法上義務而受罰鍰、沒入或其
    他種類行政罰之處罰時，適用本法。但其他法律有特別規定
    者，從其規定；本法所稱其他種類行政罰，指下列裁罰性之
    不利處分：一、限制或禁止行為之處分：．．吊扣證照．．
    ；一行為同時觸犯刑事法律及違反行政法上義務規定者，依
    刑事法律處罰之。但其行為應處以其他種類行政罰或得沒入
    之物而未經法院宣告沒收者，亦得裁處之。前項行為如經不
    起訴處分或為無罪、免訴、不受理、不付審理之裁判確定者
    ，得依違反行政法上義務規定裁處之；本法施行前違反行政
    法上義務之行為應受處罰而未經裁處，於本法施行後裁處者
    ，除第15條、第16條、第18條第2 項、第20條及第22條規定
    外，均適用之。此分別為於94年2 月5 日公布，嗣於95年2
    月5 日起生效施行之行政罰法第1 條、第2 條第1 項、第26
    條、第45條第1 項所明文規定。次按上開行政罰法第26條所
    定之「一事不二罰」原則係以刑事刑罰優先於行政罰，地方
    法院檢察署檢察官處分緩起訴後，若高等法院檢察署檢察官
    處分維持原緩起訴，該刑事案件形式上即告確定，在法制上
    即已生緩起訴之效力，雖行政罰法第26條第2 項規定未將緩
    起訴處分納入，然由緩起訴處分確定且期間屆滿而未經檢察
    官撤銷緩起訴時，行為人並未接受任何刑事處罰，及緩起訴
    處分期滿未經撤銷者，非有刑事訴訟法第260 條各款事由，
    不得對同一案件再行起訴等緩起訴法律效果觀之，應與不起
    訴處分相類，自應比照不起訴處分之法律效果，於緩起訴處
    分確定且期滿未經撤銷時，依行政罰法第26條第2 項規定，
    由行政機關依違反行政法上義務規定裁處之。再按緩起訴處
    分所諭知之負擔，並非刑法規範之刑事處罰，自與「一事不
    二罰」之原則無涉。
三、經查：
（一）本件異議人即受處分人甲○○於95年1 月28日8 時5 分許
      ，酒後騎乘車號MUW-601 號重型機車，行經高雄市○○○
      路、康平街口時，因追撞前方由唐健智所駕駛，正在停等
      紅燈之車號ZF-9255 號自小客車，發生交通事故經警到場
      處理，測得其呼氣酒精濃度達每公升0.54毫克，超過規定
      標準，為警製單舉發，嗣因異議人前開行為亦涉犯刑法第
      185 條之3 服用酒類致不能安全駕駛動力交通工具而駕駛
      罪嫌，經移送臺灣高雄地方法院檢察署檢察官偵辦後，檢
      察官於95年2 月16日以95年度偵字第4595號為緩起訴處分
      ，期間為1 年，應遵守或履行之事項為「立悔過書，並向
      國庫支付1 萬元」，且經臺灣高等法院高雄分院檢察署於
      同年3 月8 日以95年度上職議字第865 號處分書駁回再議
      確定，異議人遂於95年3 月29日支付1 萬元予國庫，而前
      開緩起訴期間於96年3 月7 日屆滿未經撤銷，原處分機關
      即於96年3 月14日裁處異議人罰鍰3 萬7500元、吊扣駕駛
      執照12個月之事實，為異議人所不否認，並有前開裁決書
      、高雄市政府警察局舉發違反道路交通管理事件通知單各
      1 份在卷可稽，復經本院調閱上開檢察署偵查卷宗查核屬
      實。又本件異議人前開違規之行為雖係於行政罰法公布施
      行前所為，然原處分機關所為原處分裁處之時間係96年3
      月14日，屬「行政罰法施行後裁處者」，從而，依行政罰
      法第45條第1 項規定，該法第1 條、第2 條第1 項、第26
      條等規定於本件亦有適用之餘地。
（二）本件異議人所犯刑法第185 條之3 之罪部分，業經緩起訴
      處分確定且期滿未經撤銷，已如前述，是揆諸上開說明，
      自應比照不起訴處分之法律效果，仍由原處分機關為行政
      罰之處分。再者，異議人上開繳納給國庫之1 萬元捐款，
      係異議人為避免遭檢察官起訴，而欲獲取緩起訴處分時所
      應履行之事項，與其他如立悔過書等均同為緩起訴之「負
      擔」（此觀刑事訴訟法第253 條之2 第1 項規定自明），
      並非刑法上所規定之刑罰，自無「一事不二罰」之適用，
      更不得據此獲緩起訴之寬典後，復以之抵扣交通違規之罰
      鍰。另原處分機關就吊扣駕駛執照部分之裁處，乃意在禁
      止行為人「日後」繼續酒醉駕車，與刑罰、行政秩序法之
      罰鍰處分，在性質上係屬對行為人「先前」違反禁止規範
      行為之應報，有所不同，吊扣駕駛執照之裁處既別有管制
      目的，自得與刑罰、行政秩序法之罰鍰處分併存，亦未違
      反「一事不二罰」之原則。綜上，異議人之上開主張，委
      無足採，本件異議為無理由，應予駁回。
四、據上論斷，應依道路交通案件處理法第19條，裁定如主文。
中　　華　　民　　國　　96　　年　　5 　　月　　28　　日
                    交通法庭    法　官  楊筑婷
以上正本證明與原本無異。
如不服本裁定，應於收受送達後5 日內向本院提出抗告狀。
中　　華　　民　　國　　96　　年　　5 　　月　　28　　日
　　　　　　　　　　　　　　　　書記官　林靜慧
